【裁判字號】    97,台上,5718
【裁判日期】    971113
【裁判案由】    違反公職人員選舉罷免法等罪
【裁判全文】
最高法院刑事判決            九十七年度台上字第五七一八號
上  訴  人  甲○○
自訴代理人  蔡順居律師
被      告  乙○○
上列上訴人因自訴被告違反公職人員選舉罷免法等罪案件，不服
台灣高等法院台中分院中華民國九十七年七月三十日第二審判決
（九十七年度選上訴字第一三四四號，自訴案號：台灣南投地方
法院九十七年度自字第二號），提起上訴，本院判決如下：
    主  文
上訴駁回。
    理  由
按刑事訴訟法第三百七十七條規定，上訴於第三審法院，非以判
決違背法令為理由，不得為之。是提起第三審上訴，應以原判決
違背法令為理由，係屬法定要件。如果上訴理由書狀並未依據卷
內訴訟資料，具體指摘原判決不適用何種法則或如何適用不當，
或所指摘原判決違法情事，顯與法律規定得為第三審上訴理由之
違法情形，不相適合時，均應認其上訴為違背法律上之程式，予
以駁回。本件原審經審理結果，認為上訴人甲○○自訴被告乙○
○涉犯刑法第三百十條第二項之加重誹謗罪、公職人員選舉罷免
法第一百零四條之意圖使人不當選罪等罪嫌，均屬不能證明，第
一審判決所為被告無罪諭知，為無不合，予以維持，駁回上訴人
在第二審之上訴，已詳敘其調查、取捨證據之結果及認應為被告
無罪判決之心證理由。上訴人上訴意旨略以：(一)、被告競選文宣
所謂莊培煇要求壓低調解金額及上訴人之配偶介紹律師二件事實
，均屬捏造，此有莊培煇於第一審之證言可證，原判決竟誤認為
「既非捏造，亦屬善意評論」，自有違背論理法則。(二)、上訴人
自訴被告涉及誹謗之言論，業經第一審法院傳訊莊培煇、蘇晉文
查明，原判決對此事實，竟隻字未提何以未構成誹謗罪責之理由
，自有判決不備理由之違法云云。惟查：上訴意旨(一)所指，無非
係針對原審採取證人莊培煇證詞之職權適法行使，以及原判決已
說明論斷之事項，專憑己意，漫為爭執，並未依據卷證資料具體
表明原判決有何違背法令情形，核與法律規定得為第三審上訴理
由之違法情形，不相適合。本件應認其關於自訴被告涉犯公職人
員選舉罷免法部分之上訴為違背法律上之程式，予以駁回。至自
訴意旨指被告另涉犯刑法第三百十條第二項之加重誹謗罪不得上
訴第三審罪名部分，因得上訴之違反公職人員選舉罷免法重罪部
分，上訴不合法，則此輕罪部分，自無從適用審判不可分之原則
，併為實體上之審判，亦應從程序上併予駁回。
據上論結，應依刑事訴訟法第三百九十五條前段，判決如主文。
中    華    民    國  九十七  年   十一   月   十三   日
                      最高法院刑事第四庭
                          審判長法官  張  淳  淙
                                法官  劉  介  民
                                法官  張  春  福
                                法官  林  俊  益
                                法官  吳  信  銘
      本件正本證明與原本無異
                                      書  記  官
中    華    民    國  九十七  年   十一   月   十八   日
                                                      M


司法院資訊處製作；財團法人民間司法改革基金會備份。
